【裁判字號】    95,訴,3
【裁判日期】    950330
【裁判案由】    申請經營散雜貨營運
【裁判全文】
臺中高等行政法院判決
                                     95年度訴字第00003號
                              .
原      告  浩華工程顧問股份有限公司
代  表  人  甲○○
訴訟代理人  張仁龍  律師
複代理人    丁○○
送達代收人  乙○○
被      告  交通部臺中港務局
代  表  人  丙○○
訴訟代理人  羅豐胤  律師
            洪明儒  律師
上  一  人
複 代理 人  李秀貞  律師
列當事人間因申請經營散雜貨營運事件，原告不服交通部中華民
國94年11月4日交訴字0000000000號訴願決定，提起行政訴訟。
本院判決如下︰
    主  文
原告之訴駁回。
訴訟費用由原告負擔。
    事  實
一、事實概要：
    緣交通部於民國（以下同）92年6月25日提報臺中港整體規
    劃及未來發展計畫（91年至95年）送行政院審查，經行政院
    92年8月18日院臺交字第0920045136號函核定在案。依據該
    計畫，臺中港第31號碼頭規劃興建之用途為貨櫃碼頭，惟因
    實際業務考量，暫時支援裝卸大宗散雜貨使用，嗣由原告向
    被告承租臺中港第31號碼頭後線貨櫃集散站及辦公室，作為
    進儲一般散雜貨之用，租賃期間自92年11月27日至94年11月
    26日止。迨94年6月20日原告向被告申請准許在臺中港第31
    號碼頭經營一般散雜貨之裝卸承攬業務，經被告以94年7月
    26日中港業第0940007625號函復原告略以：「貴公司申請經
    營散、雜貨營運之營運項目，經查並不符台中港31號碼頭之
    營運設計規劃，依據臺中港之整體規劃及未來發展計劃中，
    臺中港31號碼頭之原始設計係供貨櫃裝卸使用，．．．本案
    歉難同意貴公司所請。」等語，原告不服，向交通部提起訴
    願，遭駁回，遂提起本件行政訴訟。
二、兩造聲明：
    (一)原告聲明求判決：
      1.訴願決定及原處分均撤銷。
      2.上撤銷部分被告就原告於台中港第31號碼頭經營散、雜
      貨裝卸營運之申請應為准許之行政處分。
      3.訴訟費用由被告負擔。
    (二)被告聲明求為判決：
      1.原告之訴駁回。
      2.訴訟費用由原告負擔。
三、兩造之陳述：
    (一)原告部分：
      1.本件原告於92年間向被告承租台中港第31號碼頭後線貨
        櫃集散站及辦公室，作為進儲一般散雜貨之用，早為被
        告同意在前，足見原告之申請與法相符，亦合於使用目
        的，否則何以獲准？今被告片面否准原告申請第31號碼
        頭經營散雜貨營運，未說明其何以否准之依據，亦無具
        體原因之說明，原處分顯然有未依法令及未敘明處分依
        據及理由之違誤，訴願決定亦未予以糾正，亦屬違誤，
        自均應予撤銷。
      2.縱認系爭台中港第31號碼頭原設計規劃為貨櫃碼頭，唯
        目前根本無貨櫃集散站及辦公室，而係作為進儲一般散
        雜貨之用，因此原告之申請，既符合市場需要，亦不違
        背台中港簡介中所稱31號碼頭為大宗散雜貨碼頭之用，
        被告竟然不准，其依據何在？
      3.原告既與被告台中港務局承租第31號碼頭後線貨櫃集散
        站及辦公室設備在案，即符合商港法第84條之1規定，
        並憑以申請31號碼頭散雜貨裝卸之營運。因此申請散雜
        貨裝卸承攬業務，實屬原告之權利範圍，被告否准實屬
        率斷。原告之申請確有理由，應予准許，被告原處分及
        訴願決定係屬違誤，應予撤銷云云。
    (二)被告部分：
      1.按商港法第23條之2規定：「在商港區域內經營有關貨
        物裝卸、倉儲、駁運作業、服務旅客等棧埠管理事項之
        管理規則，由交通部定之。」，交通部因而據以訂立
        商港棧埠管理規則。依該規則第84條規定：「於商港區
        域內，申請經營船舶貨物裝卸承攬業者，應符合左列最
        低基準：一、實收資本額：國際商港為新台幣2千萬元
        ；國內商港為新台幣8佰萬元。二、裝卸搬運工人人數
        ：國際商港為48人；國內商港為12人。三、作業機具：
        國際商港貨櫃作業為橋式起重機2臺，門型吊運機或跨
        載機2臺，堆高機1臺，經度量衡機關檢定合格之50噸以
        上地磅1臺；散雜貨堆高機4臺。國內商港為堆高機2台
        。」、同規則第84條之1第1項：「申請經營船舶貨物裝
        卸承攬業者，除符合申請前條規定之最低基準外，應與
        商港管理機關合作興建或租賃經營專用碼頭，或與專用
        碼頭經營業者訂定船舶貨物裝卸承攬契約。」及同條第
        2項：「前項規定，於未開放租賃經營之碼頭，申請人
        應與商港管理機關合作興建租賃及碼頭後線倉儲設施。
        」，以及第86條第1項規定：「申請經營船舶貨物裝卸
        承攬業，應檢具左列文件一式二份，向當地商港管理機
        關申請核准籌設：一、籌設申請書‧‧‧」、同條第2
        項規定：「前項文書不全或其記載內容不完備者，商港
        管理機關應定相當期限通知補正，逾期不補正或補正而
        仍不完備者，不予受理。」
      2.綜上規定可知，申請經營船舶貨物裝卸承攬業，除須符
        合上開管理規則第84條各款規定最低基準外，應與商港
        管理機關合作興建或租賃經營，以取得專用碼頭或後線
        倉儲設施經營權，或取得船舶貨物裝卸承攬契約，並依
        同規則第86條第1項規定，檢具相關文件向當地商港管
        理機關申請核准籌設；同條第2項並規定如文書不全或
        記載內容不完備者，商港管理機關應定相當期間通知補
        正，逾期不補正或補正仍不完備者，不予受理等規定，
        即明申請經營船舶貨物裝卸承攬業，於符合商港棧埠管
        理規則第84條、第84條之1要件以外，商港管理機關仍
        可就申請人提出之各項文件（例如：營運計畫書等）的
        內容進行實質審核，如認為其申請內容與商港整體規劃
        及未來發展計畫有所抵觸者，商港管理機關應得命申請
        人補正，於不能補正情形時亦得逕行退回申請。
      3.又依商港法第6條第1項規定，國際商港區域之規劃、興
        建，由交通部擬定計畫，報請行政院核定施行。經查，
        台中港整體規劃及未來發展計畫（91年至95年）業經交
        通部於92年6月25日提報送至行政院審查，經行政院92
        年8月18日院臺交字第0920045136號函核定在案。依據
        該計畫台中港第31號碼頭原規劃興建之用途為貨櫃碼頭
        ，惟因實際業務考量，暫時支援大宗散雜貨使用。亦即
        台中港第31號碼頭僅係暫時作為散雜貨碼頭使用，其整
        體規劃及未來發展仍應回歸作為貨櫃碼頭使用。因而，
        原告因實際業務考量，固承租台中港第31號碼頭後線貨
        櫃集運站及辦公室予原告，作為進儲一般散雜貨使用，
        契約租賃期間為92年11月27日至94年11月26日。惟因顧
        及前開暫時支援性質，在租賃契約第2條第1項後段明定
        ：「租賃存續期間甲方（即被告機關）開放第31號碼頭
        為貨櫃用碼頭時，契約將提前終止，且由甲方無條件收
        回出租之土地及設施，乙方（即原告）應將租賃項目回
        復原狀。」，顯見被告於簽約當時業已明定係基於實際
        業務考量，暫時支援大宗散雜貨業務，而將第31號碼頭
        出租予原告作為進儲一般散雜貨使用，並未改變第31號
        碼頭原核定規劃為「貨櫃碼頭」之用途。因而本件原告
        申請在台中港第31號碼頭經營一般散雜貨裝卸承攬業務
        ，顯與該號碼頭之核定規劃用途不符，被告據以否准原
        告之申請，應無違法可言。
      4.再者，商港棧埠管理規則第84條之1既明定申請經營船
        舶貨物裝卸承攬業，必須取得碼頭或後線倉儲設施之經
        營權，或取得船舶貨物裝卸承攬契約，該等契約關係之
        具備為申請經營船舶貨物裝卸承攬業之必要件。本件原
        告原向被告承租之租賃契約於94年11月26日屆滿，被告
        於94年11月25日函知原告同意該公司續租1年，原告亦
        無回應。換言之，原告目前並未承租第31號碼頭，並未
        取得台中港第31號碼頭設施經營權，或船舶貨物裝卸承
        攬契約，與前述規則第84條之1第1項規定不合爰此，被
        告否准原告之申請，於法並無違誤，原告訴請撤銷，為
        無理由，請判決駁回原告之訴等語。
    理  由
一、按商港法第23條之2規定：「在商港區域內經營有關貨物裝
    卸、倉儲、駁運作業、服務旅客等棧埠管理事項之管理規則
    ，由交通部定之。」；商港棧埠管理規則（以下簡稱棧埠管
    理規則）第1條規定：「本規則依商港法第23條之2規定訂定
    之。」、同規則第84條規定：「於商港區域內，申請經營船
    舶貨物裝卸承攬業者，應符合左列最低基準：一、實收資本
    額：國際商港為新臺幣2千萬元；國內商港為新臺幣8百萬元
    。二、裝卸搬運工人人數：國際商港為48人；國內商港為12
    人。三、作業機具：國際商港貨櫃作業為橋式起重機2臺，
    門型吊運機或跨載機2臺，堆高機1臺，經度量衡機關檢定合
    格之50噸以上地磅1臺；散雜貨作業為堆高機4臺。國內商港
    為堆高機2臺。」、同規則第84條之1規定：「申請經營船舶
    貨物裝卸承攬業，除符合前條規定之最低基準外，應與商港
    管理機關合作興建或租賃經營專用碼頭，或與專用碼頭經營
    業者訂定船舶貨物裝卸承攬契約。前項情形，於未開放租賃
    經營之碼頭，申請人應與商港管理機關合作興建或租賃經營
    碼頭後線倉儲設施。」是依上開規定，申請經營船舶貨物裝
    卸承攬業，除須符合第84條各款規定最低基準外，應與商港
    管理機關合作興建或租賃經營專用碼頭或後線倉儲設施經營
    權，或取得船舶貨物裝卸承攬契約，並依第86條第1項規定
    ，檢具相關文件向當地商港管理機關申請核准籌設，始得經
    營。
二、原告主張系爭台中港第31號碼頭原設計規劃為貨櫃碼頭，惟
    目前根本無貨櫃集散站及辦公室，而係作為進儲一般散雜貨
    之用，原告之申請，符合市場需要，亦不違背台中港簡介中
    所稱31號碼頭為大宗散雜貨碼頭之用，且原告業與被告台中
    港務局承租第31號碼頭後線貨櫃集散站及辦公室設備在案，
    符合商港法第84條之1規定，自得憑以申請31號碼頭散雜貨
    裝卸之營運云云。
三、經查原告以其承租臺中港第31號碼頭後線貨櫃集散站及辦公
    室為由，向被告申請准許在臺中港第31號碼頭經營一般散雜
    貨之裝卸承攬業務。經被告審查，原告雖符合首揭棧埠管理
    規則第84條各款規定最低基準，惟查臺中港整體規劃及未來
    發展計畫（91年至95年）業經行政院92年8月18日核定在案
    ，依據該計畫臺中港第31號碼頭規劃興建之用途為貨櫃碼頭
    ，原處分機關係因實際業務考量，暫時將其出租支援大宗散
    雜貨使用。原告前向被告承租臺中港第31號碼頭後線貨櫃集
    散站及辦公室，作為進儲一般散雜貨之用，租賃期間自92年
    11 月27日至94年11月26日止，依兩造所訂契約第2條第1項
    後段約定：「租賃存續期間甲方開放第31號碼頭為貨櫃用碼
    頭時，契約將提前終止，且由甲方無條件收回出租之土地及
據上論結，本件原告之訴為無理由，依行政訴訟法第195條第1項
後段、第98條第3項前段，判決如主文。
中    華    民    國    95    年     3    月    30    日
                第二庭審判長法  官  王  茂  修
                            法  官  王  德  麟
                            法  官  林  金  本
以上正本證明與原本無異。
如不服本判決，應於判決送達後20日內向本院提出上訴書狀，其
未表明上訴理由者，應於提起上訴後20日內向本院提出上訴理由
書（須依對造人數附具繕本）；如於本判決宣示或公告後送達前
提起上訴者，應於判決送達後20日內補提上訴理由書（須附繕本
）。未表明上訴理由者，逕以裁定駁回。
提起上訴應預繳送達用雙掛號郵票390元（34元及5元郵票各10份
)。
中    華    民    國    95    年    4    月    6      日
                              書記官  林  淑  雯


司法院資訊處製作；財團法人民間司法改革基金會備份。
